臺灣雲林地方法院刑事判決
109年度訴字第805號
公  訴  人  臺灣雲林地方檢察署檢察官
被      告  劉翔喻


選任辯護人  吳傑人律師
被      告  陳裕輝


上列被告因詐欺案件，經檢察官提起公訴（108年度偵字第2391
號、第6268號），本院判決如下：
    主    文
劉翔喻犯如附表一編號1至2所示之各罪，各處如附表ㄧ編號1至2
所示之刑及沒收。應執行有期徒刑壹年肆月。緩刑肆年，緩刑期
間付保護管束，並應於本判決確定之日起參年內，向檢察官指定
之政府機關、政府機構、行政法人、社區或其他符合公益目的之
機構或團體，提供貳佰小時之義務勞務，及接受法治教育課程壹
場次。
陳裕輝無罪。
    犯罪事實
一、劉翔喻於民國109年4月2日起，參與李俊鋒（所涉詐欺取財
    部分，經檢察官另案偵辦中）、真實姓名年籍不詳於微信通
    訊軟體暱稱「錢多多」、「錢更多」等不詳成年人所組成，
    以詐欺犯罪為手段，並具有持續性及牟利性之犯罪組織，該
    詐欺集團分工，係由其他成員指示車手持金融卡至自動櫃員
    機提領被害人遭騙而存匯入款項，再將提領之款項交予該集
    團成員，以隱匿其等詐欺取財所得之金錢去向，各階段由不
    同成員分層負責，分散風險，而由劉翔喻擔任取款車手，並
    約定以提領贓款2%作為報酬。劉翔喻即與「錢更多」等不詳
    詐欺集團成員意圖為自己不法之所有，基於三人以上共同犯
    詐欺取財及隱匿詐欺犯罪所得去向之一般洗錢犯意聯絡，先
    由該集團成年成員，以如附表一所示之詐騙方式，分別對余
    宗哲、涂琇芬施用詐術，致余宗哲、涂琇芬均陷於錯誤，於
    附表一所示時間匯款後，由劉翔喻持用附表三編號1所示行
    動電話，透過通訊軟體微信接獲「錢更多」指示後，前往雲
    林縣○○市○○路000號南聖宮停車場樹下，拿取附表三編號3所
    示裝有提款卡之晶片讀卡機盒後，騎乘車牌號碼000-0000號
    普通重型機車，於附表一所示時間、地點，接續領取附表一
    所示金額後，再將得手之全數贓款及提款卡裝於前開晶片讀
    卡盒內，返回放置於前開停車場交予「錢更多」指示之不詳
    集團成員收取，以此方式隱匿特定犯罪所得之去向。嗣因劉
    翔喻於108年4月3日20時25分許，在雲林縣○○市○○路00號台
    北富邦商業銀行斗六分行自動櫃員機提領如附表一編號2所
    示款項時，為警當場查獲，並扣得附表三編號1至6所示之物
    ，循線查悉上情。
二、案經余宗哲訴由雲林縣警察局斗南分局報告臺灣雲林地方檢
    察署（下稱雲林地檢署）檢察官偵查起訴，及涂琇芬訴由雲
    林縣警察局移送雲林地檢署檢察官偵查起訴。
    理    由
甲、有罪部分： 
壹、程序部分（證據能力）：
一、組織犯罪防制條例第12條第1項中段規定：「訊問證人之筆
    錄，以在檢察官或法官面前作成，並經踐行刑事訴訟法所定
    訊問證人之程序者為限，始得採為證據。」，是在違反組織
    犯罪防制條例案件，證人於警詢時之陳述，絕對不具證據能
    力，無刑事訴訟法第159條之2、第159條之3及第159條之5等
    規定適用之餘地，自不得採為判決基礎(最高法院108年台上
    字第3357號判決意旨參照)。則本案證人即告訴人余宗哲、
    涂琇芬於警詢之陳述，固不得作為認定被告劉翔喻違反組織
    犯罪防制條例之證據，然就劉翔喻所犯本案其他罪名部分，
    則不受此限制，得作為證據使用。
二、檢察官、劉翔喻及辯護人對本判決下述所引用劉翔喻以外之
    人於審判外之陳述，經本院審理時逐項提示，均表示同意作
    為本案證據使用（見本院卷第131、183頁），本院審酌各該
    證據資料作成時之情況，尚無違法不當及證明力明顯過低之
    瑕疵，而認以之作為證據應屬適當，依刑事訴訟法第159條
    之5第1項規定，均有證據能力。
三、本判決所引用之非供述證據，查無非法或不當取證之情事，
    復為證明本件犯罪事實所必要之重要關係事項，均有證據能
    力。
貳、實體部分：
一、認定犯罪事實所憑之證據及理由：　　
　㈠上揭犯罪事實，業據劉翔喻於警詢、偵查及本院審理時均坦
    承不諱（見警0997卷第16頁；聲羈卷第20頁；本院卷第183
    、214頁），核與證人即告訴人涂琇芬、余宗哲於警詢之證
    述大致相符（見警0997卷第49至51頁；警1190卷第19至22頁
    ，此部分僅供認定詐欺、洗錢部分，未含參與組織犯罪部分
    ），並有附表二所示「證據資料」、雲林縣警察局108年4月
    3日搜索、扣押筆錄暨扣押物品目錄表1份（見警0997卷第21
    至25頁）、劉翔喻之手機內容翻拍照片18張（見警0997卷第
    10至13、15頁）附卷可稽，及扣案如附表三所示之物足資佐
    證，足認劉翔喻之任意性自白與事實相符，應堪採信。
　㈡參以劉翔喻於警詢、本院訊問及審理時均供稱：集團內車手
    、收水者都以微信聯絡，李俊鋒答應讓我當車手，而「錢多
    多」是集團內早班負責聯絡車手之上游，「錢更多」是晚班
    負責聯繫車手之上游，從電話中聲音可以辨識是不同人，在
    南聖宮前收取詐欺贓款是一名男生，也是透過「錢更多」聯
    絡（見警0997卷第10、12、14頁；偵2391卷第32頁；偵聲40
    卷第20、22頁；本院卷第67、196至197頁），則劉翔喻應已
    認知本案詐欺集團行為人除自身以外，尚有李俊鋒、「錢多
    多」、「錢更多」等成員共同參與，該當刑法第339條之4第
    1項第2款之三人以上共同犯詐欺取財罪之構成要件。又參諸
    劉翔喻所屬詐欺集團，係分由集團內成員對被害人實施詐術
    ，於被害人受騙匯款後，再由其他成員取款、上繳上手，由
    該等成員彼此分擔犯罪計畫之重要環節，足見該詐欺集團係
    以取得不特定被害人交付之財物後，與其他成員「分享不法
    利潤為牟利」手段，顯係三人以上所組成，透過縝密之計畫
    與分工，彼此相互配合，所組成之於一定期間內存續，以詐
    騙他人金錢獲取不法所得為目的之具有持續性、牟利性之有
    結構性犯罪組織。準此，劉翔喻參與該集團並負責其中部分
    工作，確該當參與犯罪組織之構成要件，其有參與犯罪組織
    、三人以上共同詐欺取財之犯意及犯行，亦堪認定。
　㈢本案詐欺集團成員向余宗哲、涂琇芬施用詐術後，待上開告
    訴人將其款項匯入該詐欺集團成員所持有之金融帳戶後，劉
    翔喻依指示拿取提款卡，於提領詐欺所得款項後，將款項放
    回前述南聖宮停車場，再由「錢更多」指示其他不詳之人收
    取詐騙贓款，如此一來即難以追查詐欺不法所得之去向，以
    隱匿該詐欺犯罪所得之去向，該當一般洗錢犯行無訛。
　㈣綜上，本案事證明確，劉翔喻參與犯罪組織、三人以上共同
    詐欺取財及一般洗錢等犯行，均堪認定，應依法論罪科刑。
二、論罪科刑：
　㈠法律適用說明：
　⒈行為人於參與詐欺犯罪組織之行為繼續中，先後多次為加重
    詐欺之行為，因參與犯罪組織罪為繼續犯，犯罪一直繼續進
    行，直至犯罪組織解散，或其脫離犯罪組織時，其犯行始行
    終結。故該參與犯罪組織與其後之多次加重詐欺之行為皆有
    所重合，然因行為人僅為一參與犯罪組織行為，侵害一社會
    法益，屬單純一罪，應僅就「該案中」與參與犯罪組織罪時
    間較為密切之首次加重詐欺犯行論以參與犯罪組織罪及加重
    詐欺罪之想像競合犯，而其他之加重詐欺犯行，祗需單獨論
    罪科刑即可，無需再另論以參與犯罪組織罪，以避免重複評
    價。又首次加重詐欺犯行，其時序之認定，自應以詐欺取財
    罪之著手時點為判斷標準（最高法院109年度台上字第3945
    號判決意旨參照）。是附表一編號1余宗哲部分，乃本案詐
    欺行為中，最先繫屬法院之首次詐欺行為，有臺灣高等法院
    被告前案紀錄表1份附卷可查，應就此首次參與詐欺取財行
    為，併論以參與犯罪組織罪，至於劉翔喻共同詐欺附表一編
    號2涂琇芬部分，雖亦係參與犯罪組織持續中所為之詐欺取
    財行為，然不再論究參與犯罪組織罪，以避免過度評價。
　⒉人頭帳戶之提款卡既在犯罪行為人手中，於被害人匯款至人
    頭帳戶，迄警察受理報案通知銀行將該帳戶列為警示帳戶凍
    結其內現款時，犯罪行為人實際上既得領取，對該匯入之款
    項顯有管領能力，自屬既遂（最高法院108年台上字第592號
    判決意旨參照）。查劉翔喻於提領附表一編號2涂琇芬受騙
    款項時，當場為警查獲，難認已隱匿詐欺所得去向得手，然
    該詐得款項既已匯入本案詐欺集團具有實際管領力之金融帳
    戶內，處於隨時得提領使用之狀態，是此部分犯行成立洗錢
    防制法第14條第2項、第1項之一般洗錢未遂罪，尚不影響此
    部分三人以上共同詐欺取財罪之既遂。
　㈡核劉翔喻就附表一編號1所為，係犯組織犯罪防制條例第3條
    第1項後段之參與犯罪組織罪、刑法第339條之4第1項第2款
    之三人以上共同犯詐欺取財罪、違反洗錢防制法第2條第2款
    規定，而犯同法第14條第1項之一般洗錢罪；就附表一編號2
    所為，係犯刑法第339條之4第1項第2款之三人以上共同詐欺
    取財罪、違反洗錢防制法第2條第2款規定，而犯同法第14條
    第2項、第1項之一般洗錢未遂罪。
　㈢劉翔喻負責持提款卡領取詐欺集團詐騙所得之款項，並轉交
    予詐欺集團所指派之取款成員，劉翔喻所為係屬整體詐欺行
    為分工之一環，且利用他人之行為，達成詐欺犯罪之結果，
    故劉翔喻應就其所參與本件犯行，所生之全部犯罪結果，與
    其他參與之共同正犯同負其責。是劉翔喻與李俊鋒、「錢多
    多」、「錢更多」及詐欺集團姓名年籍不詳之成員間，有犯
    意聯絡及行為分擔，應論以共同正犯。
　㈣劉翔喻針對同一被害人遭詐騙款項，有數次提領款項行為，
    然顯係基於單一犯意為之，於密接時間內，反覆實施前開詐
    欺犯行，所侵害同一被害人之同一財產法益，各行為之獨立
    性極為薄弱，依一般社會健全觀念，在時間差距上，難以強
    行分開，在刑法評價上，以視為數個舉動之接續施行，合為
    包括之一行為予以評價，較為合理者，應論以接續犯之一罪
    。
　㈤劉翔喻所犯上開參與犯罪組織罪與附表一編號1部分所示首次
    三人以上共同犯詐欺取財罪、一般洗錢罪間，以及其前開首
    次犯行以外之其他三人以上共同詐欺取財罪、洗錢罪間，均
    係為求詐得各該被害人之金錢，犯罪目的單一，各行為間亦
    有局部同一之情形，均為想像競合犯，依刑法第55條規定，
    俱應各從一重之三人以上共同犯詐欺取財罪處斷。
　㈥劉翔喻所為上開2次三人以上共同詐欺取財犯行，犯罪時間、
    地點均相異，且被害人亦非相同，犯意各別、行為互殊，應
    分論併罰。
　㈦公訴意旨雖漏未起訴劉翔喻參與犯罪組織之犯行，惟此部分
    之犯行與業經檢察官起訴有罪之前揭三人以上共同詐欺取財
    罪、一般洗錢罪犯行，具裁判上一罪之關係，為起訴效力所
    及，且經本院當庭告知此部分罪名（見本院卷第214頁），
    無礙劉翔喻防禦權之行使，本院自得併予審理。又附表一編
    號2部分起訴意旨雖援引一般洗錢（既遂）罪、三人以上共
    同犯詐欺取財未遂罪，惟此部分犯行，應適用三人以上共同
    犯詐欺取財（既遂）罪、一般洗錢未遂罪，然罪名既未變更
    而僅係既遂、未遂之分，自無變更起訴法條之問題。
　㈧刑之減輕事由：
　⒈想像競合犯之處斷刑，本質上係「刑之合併」。其所謂從一
    重處斷，乃將想像競合犯組成之評價上數罪，合併為科刑一
    罪，其所對應之刑罰，亦合併其評價上數罪之數法定刑，而
    為一個處斷刑。易言之，想像競合犯侵害數法益者皆成立犯
    罪，論罪時必須輕、重罪併舉論述，同時宣告所犯各罪名，
    包括各罪有無加重、減免其刑之情形，亦應說明論列，量刑
    時併衡酌輕罪部分量刑事由，評價始為充足，然後依刑法第
    55條前段規定「從一重處斷」，非謂對於其餘各罪可置而不
    論。因此，法院決定處斷刑時，雖以其中最重罪名之法定刑
    ，做為裁量之準據，惟於裁量其輕重時，仍應將輕罪合併評
    價在內（最高法院108年度台上字第4405、4408號判決意旨
    參照）。
　⒉組織犯罪防制條例第8條第1項後段規定，犯第3條之罪，偵查
    及審判中均自白者，減輕其刑。劉翔喻所犯參與犯罪組織罪
    （即附表一編號1），於偵查及本院審理時就其加入本案詐
    欺集團經過及在組織扮演角色分工始終供述詳實，應認其對
    參與犯罪組織行為之主要構成要件事實有所自白，爰依組織
    犯罪防制條例第8條第1項後段規定，減輕其刑。
　⒊就附表一編號2所示犯行，劉翔喻著手於洗錢而未遂，本院考
    量其等犯罪所生損害顯然較既遂犯輕微，爰依刑法第25條第
    2項後段規定，減輕其刑。
　⒋洗錢防制法第16條第2項規定，犯第14條、第15條之罪，在偵
    查或審判中自白者，減輕其刑。劉翔喻從附表一所示金融帳
    戶提領余宗哲、涂琇芬受騙款項後，並交付予詐欺集團指定
    之人，進而掩飾犯罪所得去向之洗錢等事實，於偵查及本院
    審理時均坦承不諱，均依洗錢防制法第16條第2項規定，減
    輕其刑，並遞減輕之。
　㈨爰審酌劉翔喻正值青年，不思循正當途徑獲取財物，僅因缺
    錢之原因，反加入詐騙集團而與他人分工遂行犯罪，以獲取
    不法利益，顯示劉翔喻法治觀念有所偏差；惟念及劉翔喻參
    與之情節與本案詐欺集團核心成員有別，且犯後始終坦承犯
    行，亦與余宗哲以新臺幣（下同）99,000元達成和解，並已
    賠償余宗哲之損害，有本院和解筆錄、大埤鄉農會匯款回條
    各1份附卷可查(見本院卷第143至145頁)，堪認其犯後態度
    良好，並考量劉翔喻尚未提領涂琇芬之詐欺款項，而當場為
    警查獲乙節，兼衡劉翔喻自陳：國中畢業之教育程度、務農
    、現與父母、兄妹同住等一切情狀，分別量處如附表一編號
    1至2所示之刑。又劉翔喻其所犯如附表一所示2罪，均為三
    人以上共同犯詐欺取財罪，其犯罪罪質、目的、手段、情節
    均相同，且犯罪時間密接，亦考量各自詐欺犯行侵害不同被
    害人之財產法益，是斟酌劉翔喻所犯上開各罪責任非難重複
    程度，兼顧其所犯數罪反應出之人格特性及犯罪傾向、施以
    矯正之必要性、日後復歸社會更生等情狀，定其應執行如主
    文所示之刑。
　㈩附條件緩刑之宣告：
　⒈劉翔喻未曾因故意犯罪而受有期徒刑以上刑之宣告，有臺灣
    高等法院被告前案紀錄表1份在卷可稽，念及劉翔喻於本案
    行為時僅21歲，因一時失慮犯下本案犯行，現有正當工作，
    犯後亦坦承犯行，並盡力去彌補自己所造成的損害，認其歷
    經本次偵查、審理之司法程序，相信已獲取教訓，故本院認
    為前開所宣告之刑以暫不執行為適當，爰依刑法第74條第1
    項第1款規定，併予宣告緩刑4年。
　⒉為使劉翔喻日後更加重視法規範秩序，依同法第74條第2項第
    5款、第8款規定，命劉翔喻於本案判決確定之日起3年內，
    參加法治教育1場次，並向指定之政府機關、政府機構、行
    政法人、社區或其他符合公益目的之機構或團體，提供200
    小時之義務勞務，同時依同法第93條第1項第2款規定，宣告
    在緩刑期間付保護管束，促使劉翔喻於緩刑期間內能隨時警
    惕以約束自身行為。倘劉翔喻未遵循本院所諭知上揭緩刑期
    間之負擔，情節重大者，檢察官得依刑法第75條之1第1項第
    4款規定，聲請撤銷本案緩刑之宣告。
　本案不宣告強制工作之說明：
　⒈行為人以一行為觸犯組織犯罪防制條例第3條第1項後段之參
    與犯罪組織罪，及刑法第339條之4第1項第2款之加重詐欺取
    財罪，依刑法第55條前段規定，從一重之加重詐欺取財罪處
    斷而為科刑時，於有預防矯治其社會危險性之必要，且符合
    比例原則之範圍內，由法院依組織犯罪防制條例第3條第3項
    規定，一併宣告刑前強制工作（最高法院108年度台上大字
    第2306號裁定意旨參照）。
　⒉本院審酌劉翔喻依循所屬詐欺集團成員之指示提領詐欺款項
    ，而擔任車手之工作，屬詐欺集團較下游人員，尚非詐欺集
    團之主謀、操控之人，並審酌其參與本案詐欺集團之時間僅
    1、2日，堪認其參與情節尚屬輕微，所顯現之行為嚴重性及
    表現危險性均尚屬非重。另劉翔喻亦有固定職業等情，有工
    作證明、照片2張附卷可憑(見本院卷第223至225頁)，復無
    前科紀錄，自難認其有犯罪習慣，或係因遊蕩、懶惰成習而
    犯罪，是本院認劉翔喻上開刑之宣告，應已足令其產生警惕
    ，而達預防再犯及矯治之效，故本件尚無宣告強制工作之必
    要。
三、沒收：
　㈠關於供犯罪所用之物之沒收：
　⒈按供犯罪所用、犯罪預備之物或犯罪所生之物，屬於犯罪行
    為人者，得沒收之，刑法第38條第2項前段定有明文。
　⒉扣案如附表三編號1、3所示之物，均為劉翔喻所有，並供其
    犯本案犯行所用之物，業據劉翔喻供承不諱(見本院卷第206
    、209頁)，均依刑法第38條第2項前段規定，於各罪刑項下
    宣告沒收。
　⒊扣案如附表三編號2所示之物，雖為劉翔喻所有，然卷內並無
    證據證明顯示劉翔喻確有持該扣案手機與李俊鋒、「錢多多
    」、「錢更多」聯繫，尚難認係本案犯罪之工具，爰不予宣
    告沒收。又附表三編號4、5所示之提款卡，申辦名義人並非
    劉翔喻，核非劉翔喻所有，亦不予宣告沒收。
　⒋劉翔喻係騎乘其所有之車牌號碼000-0000號普通重型機車（
    即附表三編號6所示）前往領款乙節，業據其供承在卷（見
    本院卷第68頁），然該機車屬劉翔喻日常代步所用之工具，
    且與本案犯罪無直接關聯。況相較於本案犯罪情節及所生損
    害，若予宣告沒收，對劉翔喻所招致損害及產生懲罰效果，
    顯逾其犯行之可責程度；若不宣告沒收，實對於劉翔喻犯行
    之不法、罪責評價並無影響，就沒收制度所欲達成之社會防
    衛目的尚無妨害，而認欠缺刑法重要性，爰依刑法第38條之
    2規定第2項規定，不予宣告沒收。
　㈡關於犯罪所得之沒收：
　⒈犯罪所得屬於犯罪行為人者，沒收之，於全部或一部不能沒
    收或不宜執行沒收時，追徵其價額，刑法第38條之1第1項前
    段、第3項定有明文。本案並無證據證明劉翔喻因本案犯行
    有獲取不法利得（見警0997卷第16頁；本院卷第69頁），尚
    無犯罪所得沒收之問題。
　⒉犯第14條之罪，其所移轉、變更、掩飾、隱匿、收受、取得
    、持有、使用之財物或財產上利益，沒收之，洗錢防制法第
    18條第1項前段亦定有明文，而其立法理由係為沒收洗錢行
    為標的之財物或財產上利益，惟該條文並未規定「不論屬於
    犯罪行為人與否」均沒收之，自仍以屬於犯罪行為人者為限
    ，始應予以沒收。查劉翔喻所領取之99,000元，為詐騙贓款
    ，嗣已轉交本案詐欺集團其他成員，並不在劉翔喻實際支配
    持有當中乙情，業經本院認定如前，是劉翔喻就此部分犯罪
    所取得之財物既不具所有權及事實上管領權，依上說明，自
    無從對其宣告沒收該等經其轉交之詐欺不法所得，併此說明
    。  
四、不另為無罪部分：
　㈠公訴意旨另以：被告劉翔喻與「錢更多」等不詳詐欺集團成
    員意圖為自己不法之所有，基於非法由自動付款設備取財之
    犯意聯絡，於不詳詐欺集團成員詐欺附表一所示各該告訴人
    後，「錢更多」即將各該人頭帳戶之提款卡交予劉翔喻，指
    示劉翔喻持提款卡前往提款，提領情形如附表一所載，因認
    為劉翔喻同時構成刑法第339條之2(第3項)、第1項之非法由
    自動付款設備取財(既、未遂)罪嫌等語。
　㈡然查：
　⒈刑法第339條之2第1項之非法由自動付款設備取財罪，其所謂
    「不正方法」，係泛指一切不正當之方法而言，例如以強暴
    、脅迫、詐欺、竊盜或侵占等方式取得他人之提款卡及密碼
    ，再冒充本人由自動提款設備取得他人之物，或以偽造他人
    之提款卡由自動付款設備取得他人之物等。
　⒉檢察官就附表一所示匯款金融帳戶部分，未具體說明並提出
    積極證據，證明該詐欺集團成員係以不正方法取得，且劉翔
    喻在詐欺集團負責之工作，係拿取各人頭帳戶之提款卡，再
    依指示提領各該帳戶內之款項，則其對於詐欺集團先前究係
    以何方式取得人頭帳戶，是否確未徵得人頭帳戶申辦人之同
    意即擅自取得等節，實難認有所知悉或參與，自難僅憑劉翔
    喻客觀上有提領款項之行為，即認成立非法由自動付款設備
    取財罪嫌。劉翔喻此部分之犯行即屬不能證明，本應為無罪
    之諭知，惟此部分如成立犯罪，與劉翔喻上開所犯參與犯罪
    組織罪、三人以上共同犯詐欺取財罪、一般洗錢罪間有想像
    競合犯之裁判上一罪關係，爰不另為無罪之諭知。　
乙、無罪即被告陳裕輝部分： 
壹、公訴意旨略以：被告陳裕輝意圖為自己不法之所有，基於詐
    欺取財之幫助犯意，推介劉翔喻進入本案詐欺集團，並提供
    附表三編號1所示行動電話為聯絡工具，由劉翔喻分持附表
    一各編號所示金融帳戶提款卡，提領附表一各編號所示告訴
    人受騙之款項，因認陳裕輝係犯刑法第30條第1項、第339條
    第1項之幫助犯詐欺取財罪嫌等語。
貳、依刑事訴訟法第154條第2項、第301條第1項規定，犯罪事實
    應依證據認定，無證據不可認定犯罪事實；卷內證據不能證
    明被告犯罪時，應諭知被告無罪。又刑事訴訟法第161條第1
    項規定：檢察官就被告犯罪事實，應負舉證責任，並指出證
    明之方法。因此，檢察官對於起訴之犯罪事實，應負提出證
    據及說服之實質舉證責任。倘其所提出之證據，不足為被告
    有罪之積極證明，或其指出證明之方法，無從說服法院以形
    成被告有罪之心證，基於無罪推定之原則，自應為被告無罪
    判決之諭知（最高法院92年度台上字第128號判決意旨參照
    ）。
參、按被告或共犯之自白不得作為有罪判決之唯一證據，仍應調
    查其他必要之證據，以察其是否與事實相符，刑事訴訟法第
    156條第3項定有明文。又得以擔保共犯供述之真實性之補強
    證據，固不以事實之全部為必要，惟仍須補強證據與供述互
    相印證，依社會通念，具有相當程度之關聯性，而足使一般
    人對於共犯之供述無合理之懷疑存在，而得確信其為真實，
    始足當之。
肆、公訴人認陳裕輝涉犯前開幫助詐欺取財罪嫌，無非係以共犯
    劉翔喻所為不利於陳裕輝之供述為據，及附表二所示「證據
    資料」、雲林縣警察局108年4月3日搜索、扣押筆錄暨扣押
    物品目錄表1份、劉翔喻之手機照片翻拍照片18張，及扣案
    如附表三所示之物為其主要論據。
伍、訊據陳裕輝堅決否認有何幫助犯詐欺取財犯行，辯稱：我沒
    有引介劉翔喻進入本案詐欺集團，也沒有提供手機給劉翔喻
    ，我並不知道劉翔喻擔任詐欺集團之車手等語。經查：
一、證人劉翔喻固曾於警詢、偵查及本院審理時證稱：約108年3
    月底時，陳裕輝詢問我要不要當車手，並告知我該工作內容
    為何，我當場答應後，陳裕輝就馬上聯絡李俊鋒說：「是否
    可以讓我加入詐欺集團？」，李俊鋒在電話中直接答應了，
    陳裕輝就帶我去李俊鋒住家樓下之星際碼頭電子遊藝場（雲
    林縣○○鎮○○街00號），與李俊鋒碰面，隔天陳裕輝給我工作
    手機，並交待工作內容，要我依工作手機微信指示行動，到
    指定地點提領贓款或者交付贓款，之後陳裕輝會給我報酬等
    語(見偵2391卷第32、78頁；本院卷第184、185、193、195
    、196頁)，惟劉翔喻事後改稱陳裕輝僅是介紹工作給我，沒
    有說工作內容，並單純幫李俊鋒轉交手機給我，且劉翔喻於
    本院審理時證稱：我沒有聽到陳裕輝打電話給李俊鋒問說「
    是否讓我加入詐欺集團」這句話，這是我猜測的，陳裕輝跟
    我說李俊鋒有工作要給我，但沒有說工作內容，後來我跟李
    俊鋒見面才談好的，陳裕輝並沒有介入，而李俊鋒有說給我
    手機，要按照手機指示去做，陳裕輝僅是單純轉交手機，陳
    裕輝也沒有在本案集團、微信群組裡面，並沒有當車手等語
    （見本院卷第186、196、197頁），針對陳裕輝是否引介劉
    翔喻從事詐欺集團之車手乙情，劉翔喻前後所述歧異，則劉
    翔喻上開不利陳裕輝之證述是否可採，已屬有疑。
二、參以附表二所示「證據資料」、雲林縣警察局108年4月3日
    搜索、扣押筆錄暨扣押物品目錄表1份（見警0997卷第21至2
    5頁）、劉翔喻之手機照片翻拍照片18張（見警0997卷第10
    至13、15頁），及扣案如附表三所示之物，僅能證明余宗哲
    、涂琇芬受騙後，分別依指示匯款，該詐欺款項由劉翔喻所
    提領之事實，亦不足以補強陳裕輝確實引介劉翔喻參與本案
    詐欺集團，擔任車手，並提供附表三編號1所示行動電話作
    為集團間聯繫使用之工具。
三、綜上，陳裕輝被訴幫助犯詐欺取財犯行，除劉翔喻前述不利
    陳裕輝證述外，尚欠缺補強證據，而不足使本院認陳裕輝涉
    犯幫助詐欺取財犯行，達通常一般人均無合理懷疑而得以確
    信真實之程度，既不能證明陳裕輝犯罪，自應諭知無罪之判
    決。
據上論斷，應依刑事訴訟法第299條第1項、第301條第1項，組織
犯罪防制條例第3條第1項後段、第8條第1項後段，洗錢防制法第
2條第2款、第14條第1項、第2項、第16條第2項，刑法第11條前
段、第25條第2項、第28條、第339條之4第1項第2款、第55條、
第51條第5款、第74條第1項第1款、第2項第5款、第8款、第93條
第1項第2款、第38條第2項前段，刑法施行法第1條之1第1項，判
決如主文。
本案經檢察官李文潔提起公訴，檢察官魏偕峯到庭執行職務。
中　　華　　民　　國　　110 　年　　4 　　月　　15　　日
                  刑事第四庭　審判長法　官　許佩如

                                    法  官  黃玥婷

                                    法  官  廖奕淳
以上正本證明與原本無異。
如不服本判決應於收受判決後20日內向本院提出上訴書狀，並應
敘述具體理由；其未敘述上訴理由者，應於上訴期間屆滿後20日
內向本院補提理由書（均須按他造當事人之人數附繕本）。告訴
人或被害人不服本判決，應具備理由請求檢察官上訴，及上訴期
間之計算係以檢察官收受判決正本之日期為準。「切勿逕送上級
法院」。
                                    書記官  陳玫燕 
中　　華　　民　　國　　110 　年　　4 　　月　　16　　日
附錄本案論罪科刑法條：
組織犯罪防制條例第3條
發起、主持、操縱或指揮犯罪組織者，處3年以上10年以下有期
徒刑，得併科新臺幣1億元以下罰金；參與者，處6月以上5年以
下有期徒刑，得併科新臺幣1千萬元以下罰金。但參與情節輕微
者，得減輕或免除其刑。
具公務員或經選舉產生之公職人員之身分，犯前項之罪者，加重
其刑至二分之一。
犯第1項之罪者，應於刑之執行前，令入勞動場所，強制工作，
其期間為3年。
前項之強制工作，準用刑法第90條第2項但書、第3項及第98條第
2項、第3項規定。
以言語、舉動、文字或其他方法，明示或暗示其為犯罪組織之成
員，或與犯罪組織或其成員有關聯，而要求他人為下列行為之一
者，處3年以下有期徒刑，得併科新臺幣3百萬元以下罰金：
一、出售財產、商業組織之出資或股份或放棄經營權。
二、配合辦理都市更新重建之處理程序。
三、購買商品或支付勞務報酬。
四、履行債務或接受債務協商之內容。
前項犯罪組織，不以現存者為必要。
以第5項之行為，使人行無義務之事或妨害其行使權利者，亦同
。
第5項、第7項之未遂犯罰之。

中華民國刑法第339條之4
犯第339條詐欺罪而有下列情形之一者，處1年以上7年以下有期
徒刑，得併科1百萬元以下罰金：
一、冒用政府機關或公務員名義犯之。
二、三人以上共同犯之。
三、以廣播電視、電子通訊、網際網路或其他媒體等傳播工具，
    對公眾散布而犯之。
前項之未遂犯罰之。

洗錢防制法第2條
本法所稱洗錢，指下列行為：
一、意圖掩飾或隱匿特定犯罪所得來源，或使他人逃避刑事追訴
    ，而移轉或變更特定犯罪所得。
二、掩飾或隱匿特定犯罪所得之本質、來源、去向、所在、所有
    權、處分權或其他權益者。
三、收受、持有或使用他人之特定犯罪所得。
　　
洗錢防制法第14條
有第二條各款所列洗錢行為者，處7年以下有期徒刑，併科新臺
幣5百萬元以下罰金。
前項之未遂犯罰之。
前二項情形，不得科以超過其特定犯罪所定最重本刑之刑。
附表一：
編號 告訴人    詐騙方式  匯款時間  匯款金額(新臺幣) 轉入帳戶 提領時間、地點、金額 主  文（宣告刑及沒收）   1 余宗哲 詐欺集團成員於108年4月3日17時3分許，分別假冒PChome線上購物平台與台新銀行之客服人員，電聯余宗哲而佯稱：系統遭駭客入侵，導致其先前之訂單被複製多次，要取消訂單需依指示操作設定云云，致余宗哲陷於錯誤，遂依詐騙集團成員指示匯款。 108年4月3日18時41分許 49,989元 洪浩洋所申辦之中華郵政000-00000000000000號 108年4月3日18時56分、18時57分、18時58分許，在雲林縣○○鄉○○村○○路000號古坑鄉農會東和分部自動櫃員機，20,000元、20,000元、20,000元、20,000元、19,000元(共提領99,000元)  劉翔喻犯三人以上共同犯詐欺取財罪，處有期徒刑壹年貳月。扣案如附表三編號1、3所示之物，均沒收。      108年4月3日18時43分許 49,913元      2 涂琇芬 詐欺集團成員於108年4月3日18時14分許，分別假冒Vacanza Accessory購物平台與國泰世華銀行之客服人員，電聯涂琇芬而佯稱：系統遭駭客入侵，導致其信用卡被盜刷，需依指示操作辦理云云，致涂琇芬陷於錯誤，遂依詐騙集團成員指示匯款。 108年4月3日19時32分許 49,989元 高子鈞所申辦之臺北富邦銀行000-000000000000號 (未提領) 108年4月3日20時25分許，在雲林縣○○市○○路00號台北富邦商業銀行斗六分行自動櫃員機前，當場為警查獲。 劉翔喻犯三人以上共同犯詐欺取財罪，處有期徒刑壹年貳月。扣案如附表三編號1、3所示之物，均沒收。      108年4月3日19時35分許 49,989元         108年4月3日19時55分許 29,987元      
附表二：
編號 告訴人 證據資料 1 余宗哲 ⒈中華郵政帳號00000000000000000號之交易明細1紙（見警1990卷第33頁）。 ⒉余宗哲之內政部警政署反詐騙諮詢專線紀錄表、臺北市政府警察局北投分局石牌派出所受理詐騙帳戶通報警示簡便格式表、受理各類案件紀錄表、受理刑事案件報案三聯單、金融機構聯防機制通報單影本各1份（見警1190卷第23至27、31至32頁）。 ⒊余宗哲提出之臺外幣交易明細查詢截圖2張（見警1190卷第28至29頁）。 ⒋監視器影像翻拍照片13張（見警0997卷第61頁；警1190卷第7至9頁）。 2 涂琇芬 ⒈臺北富邦商業銀行股份有限公司中壢分行109年12月17日北富銀中壢字第1090000123號函暨交易明細表1份（見本院卷第43至45頁）。 ⒉涂琇芬之內政部警政署反詐騙諮詢專線紀錄表、桃園市政府警察局平鎮分局平鎮派出所受理各類案件紀錄表、受理刑事案件報案三聯單、受理詐騙帳戶通報警示簡便格式表、金融機構聯防機制通報單各1紙（見警0997卷第46至48、52至53頁）。 ⒊涂琇芬提出之APP轉帳紀錄截圖2張、國泰世華銀行客戶交易明細表1張（見警0997卷第54、57頁）。 ⒋涂琇芬提出之手機通聯紀錄截圖3張（見警0997卷第55至56頁）。 
附表三：
編號 扣案物名稱 1 iPhone6S手機1支（IMEI碼：000000000000000號） 2 iPhone8plus手機1支（IMEI碼：000000000000000號） 3 晶片讀卡機空盒1盒 4 台新國際商業銀行提款卡1張 5 台北富邦商業銀行提款卡1張 6 車牌號碼000-0000號普通重型機車1臺